臺灣彰化地方法院刑事判決　　　　　　　 96年度易字第558號
公　訴　人　臺灣彰化地方法院檢察署檢察官
被　　　告　甲○○
上列被告因詐欺案件，經檢察官提起公訴（96年度偵字第2351號
），本院判決如下：
    主  文
甲○○幫助共同意圖為自己不法之所有，以詐術使人將本人之物
交付，處有期徒刑陸月，如易科罰金，以銀元佰元即新臺幣玖
佰元折算壹日。
    犯罪事實
一、甲○○雖預見提供自己帳戶存摺、金融卡、密碼及印章，供
    真實姓名、年籍均不詳之成年男子2 人、成年女子1 人（下
    稱前揭真實姓名、年籍均不詳之成年人）使用，可能為前揭
    真實姓名、年籍均不詳之成年人供作犯詐欺取財罪所用之物
    ，竟不違背其本意，仍基於幫助上開真實姓名、年籍均不詳
    之成年人共同犯詐欺取財罪之未必故意，將其前於85年8 月
    17日向中華郵政股份有限公司花壇郵局（下稱花壇郵局；現
    更名為臺灣郵政股份有限公司）申辦之局號0000000 、帳號
    0000000 號帳戶存摺、金融卡及密碼、印章，於95年5 月間
    某日起至95年6 月18日前之某日提供予前揭真實姓名、年籍
    均不詳之成年人使用。嗣該取得上開存摺、金融卡、密碼及
    印章之前開真實姓名、年籍均不詳之成年人共同基於意圖為
    自己不法所有之犯意聯絡，先於95年6 月18日佯以「宏盛國
    際股份有限公司（下稱宏盛公司）」之名義，將敬老慈善愛
    心折扣卡郵寄與已成年之乙○○收受，並於96年6 月20日以
    電話聯絡之方式，向乙○○佯稱，因「宏盛公司」之抽獎活
    動中，梁松寧抽得三獎可獲得獎金新臺幣（下同）80萬元，
    然需先匯款繳納稅金12萬元，方得領取前揭中獎獎金等語，
    乙○○不知有詐，誤信為真而陷於錯誤，於95年6 月23日上
    午9 時21分至設於基隆市之基隆信義郵局以匯款方式，匯出
    4 萬元至萬國年（另案偵查中）之豐原郵局局號014112、帳
    號0000000 帳戶內，上開詐欺所得之款項於匯入萬國年之帳
    戶後，即由前揭真實姓名、年籍均不詳之成年人將款項領出
    ；復於同日接續前揭詐欺取財犯意，以電話聯絡之方式，接
    續向乙○○佯稱中獎，需先匯款再繳稅金等語，嗣因乙○○
    之子發現情況有異，而委請友人丙○○至乙○○住處協助，
    於前揭真實姓名、年籍均不詳之成年人撥打電話予乙○○且
    告知甲○○之上揭帳戶之帳號後，丙○○為便利警方凍結甲○○所有供幫助詐欺取財犯行之前揭帳戶，先匯款1 元至甲○○所有之上揭帳戶，並於95年6 月23日上午11時10分報警
    處理，而循線查獲上情。
二、案經乙○○訴由臺中縣警察局豐原分局報請臺灣臺中地方法
    院檢察署檢察官呈請臺灣高等法院臺中分院檢察署檢察長核
    轉臺灣彰化地方法院檢察署檢察官偵查起訴。
    理  由
一、程序部分：
  (一)按被告以外之人於偵查中向檢察官所為陳述，除顯有不可信
    之情況者外，得為證據，刑事訴訟法第159 條之1 第2 項定
    有明文。蓋因檢察官與法官同為司法官署，且檢察官代表國
    家偵查犯罪，依法有訊問被告、證人及鑑定人之權力，且須
    對被告有利、不利之情形均應注意，況徵諸實務運作，檢察
    官實施刑事偵查程序，亦能恪遵法定程序之要求，不致有違
    法取證情事且可信度極高，是被告以外之人前於偵查中已具
    結而為證述，除反對該項供述得具有證據能力之一方，已釋
    明「顯有不可信之情況」之理由外，不宜以該證人未能於審
    判中接受他造之反對詰問為由，即遽指該證人於偵查中之陳
    述不具證據能力，方符前揭法條之立法意旨。是證人丙○○
    於檢察官偵查中具結所為之陳述（參見臺灣彰化地方法院檢
    察署96年度偵字第2351號偵查卷宗第27頁至第30頁），被告
    甲○○未曾提及檢察官在偵查時，有任何不法取供之情形，
    是客觀上並無顯不可信之情況，前揭證人於偵查中之證言，
    自具有證據能力。
  (二)按被告以外之人於審判外之陳述，雖不符前4 條之規定，而
    經當事人於審判程序同意作為證據，法院審酌該言詞陳述或
    書面陳述作成時之情況，認為適當者，亦得為證據。當事人
    、代理人或辯護人於法院調查證據時，知有第159 條第1 項
    不得為證據之情形，而未於言詞辯論終結前聲明異議者，視
    為有前項之同意，刑事訴訟法第159 條之5 定有明文。立法
    意旨在於傳聞證據未經當事人之反對詰問予以核實，原則上
    先予排除，惟若當事人已放棄詰問或未聲明異議，基於證據
    資料愈豐富，愈有助於真實發現之理念，且強化言詞辯論主
    義，法院自可承認該傳聞證據例外擁有證據能力。經查，證
    人即告訴人乙○○、證人丙○○分別於警詢中之陳述（參見
    臺中縣警察局豐原分局豐警偵字第0950030519號警卷第1 頁
    至第3 頁），雖係被告以外之人於審判外之陳述，性質上屬
    傳聞證據，惟經檢察官、被告甲○○均同意作為證據，又本
    院審酌該言詞陳述作成時之情況，並查無其他不法之情狀，
    足認為得為本案之證據，依刑事訴訟法第159 條之5 之規定
    ，有證據能力。
二、訊據被告對其於上揭時、地向花壇郵局申辦前揭帳戶存摺、
    金融卡及密碼使用之事實固坦承不諱，然矢口否認有何幫助
    共同詐欺取財之犯行，並辯稱：前揭郵局帳戶之存摺、金融
    卡及密碼、印章等物，係於95年5 月間，在其原位於彰化縣
    彰化市金馬大鎮住處內遺失，其於該月月底發覺遺失後，並
    未向警方報案，且金融卡密碼並未寫在金融卡上，不知遭他
    人利用犯罪云云。惟查：
  (一)上揭犯罪事實，業據證人即告訴人乙○○於警詢中陳述、證
    人丙○○於警詢、偵訊及本院審理中具結證述明確（參見同
    上警卷第1 頁至第3 頁；同上偵查卷宗第27頁至第30頁；本
    院96年5 月31日審判筆錄），復有中華郵政股份有限公司95
    年6 月30日營字第0950201937號函檢附之萬年國郵政存簿儲
    金立帳申請書、國民身分證影本、郵政定期儲金儲戶申請書
    、最近帳戶交易資料、愛心折扣卡影本1 紙、中華郵政股份
    有限公司95年10月5 日營字第0950102525號函檢附之客戶基
    本資料、歷史交易清單各1 紙、臺灣郵政股份有限公司彰化
    郵局96年5 月17日彰營字第0960100903號函檢附之郵政存簿
    儲金立帳申請書、國民身分證影本、郵政定期儲金儲戶申請
    變更帳戶事項申請書影本各1 紙、郵政國內匯款執據影本2
    紙（參見同上警卷第6 頁反面至第14頁；本院卷宗）附卷可
    佐。
  (二)被告雖辯稱其發現申請系爭帳戶存摺及金融卡遺失後，並未
    向花壇郵局申請補發云云，然查：
    1.如常人發現存摺、金融卡、印章遺失時，依社會常情，一
      般人均會立即向原帳戶之金融機構申報遺失，藉以辦理補
      發帳戶存摺，避免自身財產遭受損失；復審酌被告既能填
      載申請書向花壇郵局申請帳戶並領取金融卡，且對於警詢
      、偵訊及本院審理中所詢問之問題均能理解陳述，此有警
      詢、偵訊及本院審判筆錄各1 份在卷可查，是被告應是有
      相當智識及社會經驗之人，如發現前揭帳戶存摺等物遺失
      時，亦應有能力向郵局機構或警察單位申報遺失止付，然
      被告竟未加聞問，亦顯與常情有違。
    2.況被告上揭帳戶於95年6 月6 日起至95年6 月23日止，仍
      有卡片提款或跨行提款之記錄等情，此有中華郵政股份有
      限公司95年10月5 日營字第0950102525號函檢附之客戶基
      本資料、歷史交易清單各1 紙（參見同上警卷第13頁），
      且被告於本院審理中亦自承，其並未將前揭帳戶之金融卡
      密碼抄寫在金融卡上，衡情郵局存摺、金融卡及密碼事關
      個人財產權益之保障，其專有性甚高，除非本人或與本人
      親密關係者，難認有何理由可同時取得該存摺、金融卡及
      密碼，參酌上情觀之，被告所辯，如確於95年5 月間某日
      遺失上開帳戶存摺等物，且亦無將金融卡密碼抄寫在金融
      卡上之情觀之，按理該帳戶，當無可能另於95年6 月6 日
      起至95年6 月23日止，仍有金融卡提領記錄，是應係被告
      主動告知前揭真實姓名、年籍均不詳之成年人有關前開金
      融卡之密碼，並交付相關存摺等物與前揭真實姓名、年籍
      均不詳之成年人收受。
    3.另前揭真實姓名、年籍均不詳之成年人利用人頭帳戶遂行
      詐欺犯行，必對該帳戶是否屬於警示帳戶之情形詳加確認
      ，否則使用業經郵局設定為警示帳戶之存摺，將使前揭真
      實姓名、年籍均不詳之成年人無法領取詐欺所得而徒勞無
      功，而被害人乙○○係於95年6 月23日上午，接獲詐騙電
      話等情，已如前述。是被告當係自己於95年5 月間某日起
      至95年6 月18日前之某日，交付花壇郵局存摺、金融卡及
      密碼、印章予前揭真實姓名、年籍均不詳之成年人使用，
      應堪認定。
  (三)按金融帳戶為個人之理財工具，一般民眾皆可以存入最低開
    戶金額之方式自由申請開設金融帳戶，並無任何特殊之限制
    ，且得同時在不同金融機構申請多數存款帳戶使用，並無借
    用他人帳戶使用之必要。而金融存款帳戶，悠關存戶個人財
    產權益之保障，專屬性甚高，衡諸常理，若非與本人有密切
    關係者，不可能交付個人帳戶存摺及金融卡，縱有交付個人
    帳戶予他人使用之特殊情形，亦必會先行瞭解他人使用帳戶
    之目的始行提供。況以電話通知中獎、個人資料外洩或其他
    類似之不法詐騙份子，經常利用他人存款帳戶、金融卡以遂
    行犯行，類此案件在社會上層出不窮，亦屢經報章雜誌及其
    他新聞媒體再三披露，避免此等專屬性甚高之物品被不明人
    士利用為與財產有關之犯罪工具，亦為一般生活認知所應有
    之認識。是被告將其所有之郵局帳戶存摺、金融卡及密碼、
    印章交付予前揭真實姓名、年籍均不詳之成年人使用等情，
    已如前述，縱無證據證明被告明知前揭真實姓名、年籍均不
    詳之成年人之犯罪態樣，然就前揭真實姓名、年籍均不詳之
    成年人，嗣後將被告交付之帳戶存摺供詐欺所得之用，顯不
    違反被告本意，被告自有幫助該真實姓名、年籍均不詳之成
    年人詐欺取財之未必故意。被告所辯並未參與犯罪，其不知
    情云云，顯不足採。
  (四)綜上所述，被告提供存款帳戶存摺、金融卡及密碼、印章予
    前揭真實姓名、年籍均不詳之成年人，幫助其等遂行詐欺取
    財犯行，事證至為明確，被告事後辯稱其遺失存摺、金融卡
    及密碼、印章云云，顯屬卸責之詞，不足採信，本案罪證明
    確，被告犯行堪予認定。
三、查刑法業於94年2 月2 日修正公布，被告行為後，修正刑法
    於95年7 月1 日起生效施行，如附表所示之條文業經修正。
    按行為後法律有變更者，適用行為時之法律，但行為後之法
    律有利於行為人者，適用最有利於行為人之法律，修正後刑
    法第2 條第1 項定有明文。此條規定係規範行為後法律變更
    所生新舊法律比較適用之準據法，本身尚無新舊法比較之問
    題，於新法施行後，應一律適用新法第2 條第1 項之規定，
    為「從舊從輕」之比較。再按本次法律變更，比較時應就罪
    刑有關之共犯、未遂犯、牽連犯、連續犯、結合犯，以及累
    犯加重、自首減輕暨其他法定加減原因（如身分加減）與加
    減例等一切情形，綜其全部罪刑之結果而為比較；另從刑附
    屬於主刑，除法律有特別規定者外，依主刑所適用之法律（
    最高法院95年5 月23日95年度第8 次刑庭會議決議參照），
    其比較理由及結果均詳如附表，先予敘明。
四、按刑法關於正犯、從犯之區別，本院所採見解，係以其主觀
    之犯意及客觀之犯行為標準，凡以自己犯罪之意思而參與犯
    罪，無論其所參與者是否犯罪構成要件之行為，皆為正犯，
    其以幫助他人犯罪之意思而參與犯罪，其所參與者，苟係犯
    罪構成要件之行為，亦為正犯，必以幫助他人犯罪之意思而
    參與犯罪，其所參與者又為犯罪構成要件以外之行為，始為
    從犯（最高法院25年上字第2253號判例要旨參照）。是如未
    參與實施犯罪構成要件之行為，且係出於幫助之意思提供助
    力，即屬幫助犯，而非共同正犯。經查：
  (一)前揭真實姓名、年籍均不詳之成年人基於為自己不法所有之
    犯意聯絡，施用詐術，使被害人乙○○陷於錯誤，而將本人
    之財物交付，前揭真實姓名、年籍均不詳之成年人之人所為
    ，均係犯刑法第339 條第1 項之詐欺取財罪。前揭真實姓名
    、年籍均不詳之成年人3 人間，就前揭詐欺取財犯行，顯有
    犯意聯絡及行為分擔，應成立共同正犯。又前揭真實姓名、
    年籍均不詳之成年人接續施用詐術，使被害人乙○○陷於錯
    誤，而將本人之財物交付之行為為接續犯。
  (二)被告基於幫助詐欺犯意，提供上開帳戶存摺、金融卡及密碼
    予前揭真實姓名、年籍均不詳之成年人，意圖為自己不法之
    所有，以詐術使被害人陷於錯誤，而匯款至被告所提供之上
    揭帳戶，並無相當證據證明被告有參與詐欺犯行之構成要件
    行為，是被告顯係以幫助他人為詐欺犯罪之意思，其所參與
    者僅係提供前開存摺、金融卡、密碼及印章等資料，亦即參
    與犯罪構成要件以外之行為，依前開說明，被告提供帳戶幫
    助前揭真實姓名、年籍均不詳之成年人，共同向被害人乙○○詐欺取財，自應論以被告幫助共同詐欺取財罪。核被告所
    為，係犯修正前刑法第30條第1 項前段、刑法第339 條第1
    項之幫助詐欺取財罪。被告幫助他人犯前開罪名，爰依修正
    前刑法第30條第2 項之規定，按正犯之刑減輕之。至起訴書
    雖記載被告上揭犯行為幫助詐欺取財未遂罪，然業經公訴人
    當庭更正起訴事實及法條為幫助詐欺取財既遂罪，附此敘明
    。
五、爰審酌被告明知目前社會上以各種方式詐財之惡質歪風猖獗
    ，令人防不勝防，復加以詐財者多借用人頭帳戶致警方追緝
    困難，詐欺事件層出不窮，手法日益翻新，竟甘願淪為提供
    自己之金融帳戶，以供他人逃避犯罪之查緝，嚴重破壞社會
    治安及有礙金融交易秩序，助長犯罪歪風，並增加追緝犯罪
    之困難，且被告於犯後並無悔意，造成被害人乙○○之上揭
    損失等一切情狀，量處如主文所示之刑，並諭知易科罰金之
    折算標準，以資懲儆。又被告交付予前揭真實姓名、年籍均
    不詳之成年人之前開郵局存摺（含金融卡及密碼）及印章，
    雖係被告供犯罪所用之物，然既已交付前揭真實姓名、年籍
    均不詳之成年人使用，顯已移轉其所有權予前開真實姓名、
    年籍均不詳之成年人而非被告所有，且均非違禁物，亦別無
    證據足資證明係屬應沒收之物，爰不另宣告沒收。況查所謂
    幫助犯係指就他人之犯罪加以助力，使其易於實施之積極的
    或消極的行為而言。其犯罪態樣與實施犯罪之正犯有異，其
    所處罰者，乃其提供助力之行為本身，而非正犯實施犯罪之
    行為。因此幫助犯不適用責任共同之原則，對正犯所有供犯
    罪所用或因犯罪所得之物，勿庸併為沒收之宣告（最高法院
    88年度臺上字第6234號判決要旨參照），是前開郵局存摺（
    含提款卡、密碼）及印章雖係前揭真實姓名、年籍均不詳之
    成年人所有供犯罪所用之物，對於幫助犯之被告，自毋庸宣
    告沒收，附此敘明。
據上論斷，應依刑事訴訟法第299 條第1 項前段，刑法第2 條第
1 項前段、第30條第1 項前段（修正前）、第2 項（修正前）、
第339 條第1 項、第41條第1 項前段（修正前），罰金罰鍰提高
標準條例第1 條前段、第2 條（修正前），判決如主文。
本案經檢察官吳芙如到庭執行職務。
中　　華　　民　　國　　96　　年　　6 　　月　　22　　日
                  刑事第八庭    審判長法  官  李雅俐
                                      法  官  林秉暉
                                      法  官  唐中興
以上正本證明與原本無異。
如不服本判決，應於判決送達後10日內向本院提出上訴狀 (須附
繕本 )。
告訴人或被害人對於判決如有不服具備理由請求檢察官上訴者，
其上訴期間之計算係以檢察官收受判決正本之日期為準。
中　　華　　民　　國　　96　　年　　6 　　月　　22　　日
                                      書記官  施惠卿
【附錄本案判決論罪科刑法條全文】：
中華民國刑法第339條
意圖為自己或第3 人不法之所有，以詐術使人將本人或第3 人之
物交付者，處5 年以下有期徒刑、拘役或科或併科1,000 元以下
罰金。
以前項方法得財產上不法之利益或使第3人得之者，亦同。
前2項之未遂犯罰之。
【附表】：
┌──┬───────┬───────┬───────┬────┬────┬──────┐
│變更│行為時法（下稱│裁判時法（下稱│   比較理由   │比較依據│比較結果│    備註    │
│事項│舊法）之條文及│新法）之條文及│              │        │何者對行│            │
│    │內容          │內容          │              │        │為人有利│            │
│    │              │              │              │        │        │            │
├──┼───────┼───────┼───────┼────┼────┼──────┤
│罰金│【罰金罰鍰提高│【刑法施行法第│              │        │        │            │
│刑貨│標準條例第1 條│之1 條第1項 、│              │        │        │            │
│幣單│前段、第5 條】│第2 項】      │              │        │        │            │
│位之│              │              │              │        │        │            │
│變更│依法律應處罰金│中華民國94年1 │刑法之貨幣單位│刑法第2 │經按現行│            │
│    │、罰鍰者，就其│月7 日法修正施│由「元（指銀元│條第1項 │法規所定│            │
│    │原定數額得提高│行後，刑法分則│）」變更為「新│前段    │貨幣單位│            │
│    │為2 倍至10 倍 │編所定罰金之貨│臺幣」，且刑法│        │折算新臺│            │
│    │（刑法乃係定明│幣單位為新臺幣│分則之罰金數額│        │幣條例第│            │
│    │10倍）。第1 條│。94年1 月7 日│，亦視該分則先│        │2 條之規│            │
│    │所定得提高倍數│刑法修正時，刑│前曾修正與否，│        │定折算後│            │
│    │之規定，於本條│法分則編未修正│而分別提高3 或│        │等值，是│            │
│    │例修正後制定之│之條文定有罰金│30倍。        │        │以新法並│            │
│    │法律，不適用之│者，自94年1 月│              │        │未較有利│            │
│    │；本條例修正前│7 日刑法修正施│              │        │，應適用│            │
│    │公布之法律，於│行後，就其所定│              │        │修正前行│            │
│    │本條例修正後修│數額提高為30倍│              │        │為時之舊│            │
│    │正其罰金罰鍰數│。但72年6 月26│              │        │法。    │            │
│    │額或法律經全部│日至94年1 月7 │              │        │        │            │
│    │修正而其罰金罰│日新增或修正之│              │        │        │            │
│    │鍰數額未予變更│條文，就其所定│              │        │        │            │
│    │者，亦同。    │數額提高為3 倍│              │        │        │            │
│    │              │。            │              │        │        │            │
├──┼───────┼───────┼───────┼────┼────┼──────┤
│罰金│【修正前刑法第│【刑法第33條第│              │        │        │            │
│刑下│33條第5 款】  │5 款】        │              │        │        │            │
│限變│              │              │              │        │        │            │
│更  │罰金：（銀元）│罰金：新臺幣  │罰金刑之下限，│刑法第2 │舊法    │            │
│    │1 元以上。    │1,000 元以上，│由銀元1 元即新│條第1項 │        │            │
│    │              │以百元計算。  │臺幣3 元，提高│前段    │        │            │
│    │              │              │為新臺幣1,000 │        │        │            │
│    │              │              │元。          │        │        │            │
│    │              │              │              │        │        │            │
├──┼───────┼───────┼───────┼────┼────┼──────┤
│易科│【修正前刑法第│【刑法第41條第│              │        │        │            │
│罰金│41條第1 項前段│項前段】      │              │        │        │            │
│折算│、修正前罰金罰│              │              │        │        │            │
│標準│鍰提高標準條例│              │              │        │        │            │
│變更│第2 條】      │              │              │        │        │            │
│    │              │              │              │        │        │            │
│    │犯最重本刑為5 │犯最重本刑為5 │易科罰金折算標│刑法第2 │舊法    │            │
│    │年以下有期徒刑│年以下有期徒刑│準由銀元100 元│條第1項 │        │            │
│    │以下之刑之罪，│以下之刑之罪，│即新臺幣300 元│前段    │        │            │
│    │而受6 個月以下│而受6 個月以下│以上銀元300 元│        │        │            │
│    │有期徒刑或拘役│有期徒刑或拘役│即新臺幣900 元│        │        │            │
│    │之宣告…得以（│之宣告者，得以│以下，提高為以│        │        │            │
│    │銀元）1 元以上│新臺幣1,000 元│新臺幣1,000 元│        │        │            │
│    │（銀元）3 元以│、2,000 元或  │、2, 000元或  │        │        │            │
│    │下折算日，易科│3,000 元折算1 │3,000 元折算1 │        │        │            │
│    │罰金。依刑法第│日，易科罰金。│日。          │        │        │            │
│    │41 條 易科罰金│              │              │        │        │            │
│    │…就其原定數額│              │              │        │        │            │
│    │提高為100 倍折│              │              │        │        │            │
│    │算1 日；法律所│              │              │        │        │            │
│    │定罰金數額未依│              │              │        │        │            │
│    │本條例提高倍數│              │              │        │        │            │
│    │，或其處罰法條│              │              │        │        │            │
│    │無罰金刑之規定│              │              │        │        │            │
│    │者，亦同。    │              │              │        │        │            │
│    │              │              │              │        │        │            │
├──┼───────┼───────┼───────┼────┼────┼──────┤
│幫助│【修正前刑法第│【刑法第30條】│              │        │        │            │
│犯條│30條】        │              │              │        │        │            │
│文用│              │              │              │        │        │            │
│語之│幫助他人犯罪者│幫助他人實行犯│刑法第30條條文│無涉刑罰│雖無新舊│            │
│修正│，為從犯，雖他│罪行為者，為幫│內「從犯」用語│權規範變│法比較問│            │
│    │人不知幫助之情│助犯，雖他人不│，業經修正為「│更，無新│題，然有│            │
│    │者，亦同。    │知幫助之情者，│幫助犯」，另既│舊法比較│新舊法整│            │
│    │從犯之處罰，得│亦同。        │認幫助犯應採共│問題。  │體適用之│            │
│    │按正犯之刑減輕│幫助犯之處罰，│犯從屬性說之「│        │情狀。  │            │
│    │之。          │得按正犯之刑減│限制從屬刑式」│        │        │            │
│    │              │輕之。        │，使教唆犯及幫│        │        │            │
│    │              │              │助犯之從屬理論│        │        │            │
│    │              │              │一致，修正第1 │        │        │            │
│    │              │              │項文字為「幫助│        │        │            │
│    │              │              │他人實行犯罪行│        │        │            │
│    │              │              │為者」，均屬法│        │        │            │
│    │              │              │律用語之明文標│        │        │            │
│    │              │              │準化，無涉刑罰│        │        │            │
│    │              │              │權規範變更，自│        │        │            │
│    │              │              │無新舊法比較問│        │        │            │
│    │              │              │題。          │        │        │            │
│    │              │              │              │        │        │            │
├──┼───────┼───────┼───────┼────┼────┼──────┤
│罰金│【修正前刑法第│【刑法第67條】│              │        │        │            │
│刑之│68 條】       │              │              │        │        │            │
│加減│              │              │              │        │        │            │
│例變│罰金加減者，僅│罰金加減者其最│舊法罰金減輕者│刑法第2 │ 新法   │            │
│更  │加減其最高度。│高度及最低度同│，僅減其最高度│條第1項 │        │            │
│    │              │加減之。      │，新法修正後，│但書    │        │            │
│    │              │              │其最低度罰金同│        │        │            │
│    │              │              │減之，行為人將│        │        │            │
│    │              │              │受較舊法為低之│        │        │            │
│    │              │              │罰金刑，行為人│        │        │            │
│    │              │              │受罰之實質內涵│        │        │            │
│    │              │              │顯有變更，應比│        │        │            │
│    │              │              │較新舊法，依刑│        │        │            │
│    │              │              │法第2 條第1 項│        │        │            │
│    │              │              │但書，適用最有│        │        │            │
│    │              │              │利於行為人之新│        │        │            │
│    │              │              │法。          │        │        │            │
│    │              │              │              │        │        │            │
│    │              │              │              │        │        │            │
├──┴───┬───┼───────┴───────┴────┴────┴──────┤
│整體比較結果│  舊法│1.罰金刑貨幣單位之變更部分，按現行法規所定貨幣單位折算新臺幣條例│
│            │      │  第2 條之規定折算後等值，是以新法並未較有利，應依刑法第2 條第1 │
│            │      │  項前段逕行適用修正前行為時之舊法。                            │
│            │      │2.刑法第33條第5 款罰金刑之下限部分，由銀元1 元即新臺幣3 元，提高│
│            │      │  為新臺幣1,000 元，應刑法第2 條第1 項前段適用修正前行為時之舊法│
│            │      │  。                                                            │
│            │      │3.刑法第339 條第1 項之法定刑度，依舊法規定為：5 年以下有期徒刑、│
│            │      │  拘役或科或併科銀元10,000元即新臺幣30,000元以下、銀元1 元即新臺│
│            │      │  幣3 元以上罰金；如依新法規定則為：5 年以下有期徒刑、拘役或科或│
│            │      │  併科新臺幣30,000元以下、新臺幣1,000 元以上罰金。是舊法最低度刑│
│            │      │  之標準較低，較為有利被告。                                    │
│            │      │4.另幫助犯之條文，雖無涉刑罰權規範變更，自無新舊法比較之問題，然│
│            │      │  依刑法第2 條第1 項前段規定，並基於一體適用原則，自應適用舊法。│
│            │      │5.被告行為後之法律已有變更，經綜合比較結果，適用舊法應對被告並無│
│            │      │  不利，是應依刑法第2 條第1 項前段規定，並基於一體適用原則，均適│
│            │      │  用舊法。                                                      │
│            │      │                                                                │
└──────┴───┴────────────────────────────────┘
